臺灣高等法院高雄分院刑事判決
111年度原上訴字第12號
上  訴  人  
即  被  告  戴文傑


選任辯護人  孫安妮律師(法扶律師)
上列上訴人因毒品危害防制條例案件，不服臺灣屏東地方法院11
0年度原訴字第42號，中華民國111年2月23日第一審判決（起訴
案號：臺灣屏東地方檢察署110年度偵字第7637、8057、9315號
，併辦案號：同署110年度偵字第10352號），提起上訴，本院判
決如下：
    主  文
上訴駁回。
    事  實
一、戴文傑明知4-甲基甲基卡西酮係毒品危害防制條例第2條第2
    項第3款所明定列管之第三級毒品，依法不得販賣及持有，
    竟意圖營利，基於販賣第三級毒品含4-甲基甲基卡西酮之毒
    品咖啡包之犯意，於附表一編號1至3所示之時間，在附表一
    編號1至3所示之地點，分別販賣第三級毒品含4-甲基甲基卡
    西酮之毒品咖啡包予附表一所示之人，並分別交付及收取附
    表一編號1至2之毒品及對價，附表一編號3所示毒品則已交
    付毒品，尚未收取對價。
二、嗣經員警於110年8月4日查獲張鐘云、潘聖元涉嫌販賣第三
    級毒品犯行，並扣得如附表三編號1、3、5所示之物。後警
    方於同年月25日6時15分，持法院核發之搜索票，至戴文傑
    當時位在屏東縣○○鄉○○村○○路000巷000號租屋處將其拘提到
    案，扣得如附表三編號2、4所示之物，而悉上情。
三、案經屏東縣政府警察局刑事警察大隊移送臺灣屏東地方檢察
    署檢察官偵查起訴及移送併辦。
    理  由
一、程序部分：
　㈠原審被告張鐘云、潘聖元於原審判決有罪後，未據上訴已確
    定。
　㈡按被告以外之人於審判外之言詞或書面陳述，屬傳聞證據，
    原則上不得作為證據；惟按被告以外之人於審判外之陳述，
    雖不符刑事訴訟法第159條之1至第159條之4之規定，而經當
    事人於審判程序同意作為證據，法院審酌該言詞陳述或書面
    陳述作成時之情況，認為適當者，亦得為證據，刑事訴訟法
    第159條第1項、第159條之5第1項分別定有明文。查本判決
    所引用屬於傳聞證據之部分，均已依法踐行調查證據程序，
    且檢察官及被告於本院審理時，均明示同意有證據能力（本
    院卷第73頁），基於尊重當事人對於傳聞證據之處分權，及
    證據資料愈豐富愈有助於真實發現之理念，本院審酌該等證
    據作成時情況，並無違法取證之瑕疵，且無顯不可信之情形
    ，以之作為證據應屬適當，自均有證據能力。
二、認定犯罪事實所憑之證據及理由：
　㈠前揭事實，業據上訴人即被告戴文傑(下稱被告)於偵查、原
    審及本院審理時均坦承不諱，核與證人即購毒者張鐘云、潘
    聖元、證人即被告前女友陳文玲於警詢、偵查證述相符，並
    有被告臉書帳號及微信帳號翻拍照片及張鐘云與戴文傑微信
    對話紀錄在卷可稽，足認被告上揭任意性自白核與事實相符
    ，應堪採信。
　㈡按販毒之人，不論大、小盤商、零售，甚或臨時起意偶一為
    之者，莫不意圖營利，而所稱「營利」，本非限於現實金錢
    之授受以賺取價差一端，倘行為人販入或賣出毒品，主觀上
    係出於為自己計算而獲取利益之意思，客觀上不論係採減量
    分裝、添加他物稀釋毒品純度後販出，或大量購入以享有折
    扣或贈品等方式為之，因行為人均可藉此販賣行為以獲取利
    益，故仍與販賣之要件無悖。查被告於原審自承：其於本案
    所販賣毒品咖啡包3次，分別可賺取新台幣(下同)1000元、1
    000元、5000元等語（原審卷第46頁），據此足認被告主觀
    上確係基於營利意圖而販賣毒品咖啡包甚明。
　㈢綜上所述，本案事證明確，被告犯行堪以認定，應予依法論
    科。
三、論罪：
　㈠按販賣毒品之犯行，以售賣者與購買者雙方就買賣毒品之重
    要內容有所意思表示而達成契約之合致時，即已著手於販賣
    毒品構成要件之行為，於售賣者實際交付毒品，該項販賣毒
    品行為始告既遂（最高法院100年度台上字第6466號判決參
    照）。查附表一編號3部分，張鐘云雖尚未支付買受毒品咖
    啡包之價金予被告，惟雙方已談妥待張鐘云賣出獲利後再支
    付價金，此據張鐘云證述在案，被告既已將毒品咖啡包如數
    交付予張鐘云。是核被告如附表一編號1至3所為，均係犯毒
    品危害防制條例第4條第3項之販賣第三級毒品罪。
  ㈡被告販賣前而持有毒品咖啡包，係意圖販賣而持有毒品咖啡
    包之低度行為，為各該販賣毒品咖啡包之高度行為所吸收，
    均不另論罪。被告所犯販賣第三級毒品3罪，犯意有別，行
    為互殊，應分論併罰。
　㈢按受徒刑之執行完畢，或一部之執行而赦免後，5年以內故意
    再犯有期徒刑以上之罪者，為累犯，加重本刑至二分之一，
    刑法第47條第1項定有明文。檢察官主張被告前因妨害兵役
    案件，經法院判處有期徒刑3月，於107年11月23日易科罰金
    執行完畢，有臺灣高等法院被告前案紀錄表附卷足憑，其於
    執行完畢後5年以內故意再犯本件有期徒刑以上之罪、其所
    犯上開3罪，均為累犯。復說明被告自104年起有脫逃、傷害
    、毒品、竊盜等多項前科，依司法院釋字第775號解釋及最
    高法院110年度台上大字第5660號裁定意旨，此構成累犯之3
    罪均應依刑法第47條第1項之規定，加重其刑。本院核無不
    合，辯護人主張被告不應依累犯加重其刑，尚無可採。
  ㈣毒品危害防制條例第17條第2項規定：「犯第4條至第8條之罪
    於偵查及歷次審判中均自白者，減輕其刑」。查被告所為上
    開販賣第三級毒品之犯行，於偵查、原審及本院均自白犯罪
    ，應依毒品危害防制條例第17條第2項規定，減輕其刑。
　㈤被告所犯3次販賣第三級毒品犯行，均同時有累犯加重及毒品
    危害防制條例第17條第2項減輕事由，依刑法第71條第1項規
    定先加重後減輕。
四、上訴駁回的理由
　　原審認被告罪證明確，因而適用上開法律規定，並審酌被告
    於本案發生前有竊盜、傷害、違反藥事法、違反毒品危害防
    制條例、脫逃、妨害兵役條例及公共危險等案件之前科紀錄
    （累犯部分不重複評價），素行不佳，有臺灣高等法院被告
    前案紀錄表在卷可參。被告正值青年，非無謀生能力，卻不
    思勉力工作，明知國家對於查緝毒品相關犯罪禁令甚嚴，且
    亦應深知施用毒品之害處，戒除毒癮之不易，一旦染上毒癮
    ，不僅戕害個人身心健康，亦造成家人痛苦，一般施用者為
    圖購買毒品解癮，往往不惜耗費鉅資以致散盡家財，非但可
    能連累親友，甚或鋌而走險實施各類犯罪，對社會治安造成
    潛在風險甚鉅，則流通毒品所及，非僅多數人之生命、身體
    受其侵害，社會、國家之法益亦不能倖免，當非個人一己之
    生命、身體法益所可比擬，其竟販賣第三級毒品牟利，所為
    可議；並考量被告販賣毒品之種類、對象、次數、金額；兼
    衡被告犯後坦承認罪，犯後態度尚可，暨被告自陳：之前做
    鐵工，月入約4、5萬元，跟家人同住，沒有結婚，國中畢業
    之智識程度及家庭經濟生活狀況等一切情狀，分別量處如附
    表一各該編號「主文欄」所示之刑，並考量被告所為販賣第
    三級毒品3罪之同質性高、所獲利益之差異、販賣數量甚鉅
    、數罪併罰限制加重與多數犯罪責任遞減原則，合併量處應
    執行有期徒刑5年2月，復說明沒收之法律適用(詳後論述)。
    經核原判決認事用法，核無不合，量刑亦已斟酌刑法第57條
    各款所列情狀，而未逾越法定範圍，亦未濫用其職權，應屬
    適當。被告上訴指摘原判決累犯加重其刑不當、各罪量刑及
    定應執行刑過重等語，均為無理由，應予駁回。
五、沒收：
  ㈠違禁物：
　⒈依毒品危害防制條例第18條第1項前段之規定，應予沒收銷燬
    之毒品，以經查獲之第一、二級毒品為限。又毒品依其成癮
    性、濫用性及對社會危害性，共分為四級，上開條例並就製
    造、運輸、販賣、意圖販賣而持有、以非法方法使人施用、
    引誘他人施用及轉讓不同等級之毒品等行為，分別定其處罰
    。然鑑於第三、四級毒品均係管制藥品，特於同條例第11條
    之1明定無正當理由，不得擅自持有；同條例第18條第1項後
    段規定查獲之第三級、第四級毒品，無正當理由而擅自持有
    者，沒入銷燬之；此應沒入銷燬之毒品，專指查獲施用或持
    有（未成罪）之第三級、第四級毒品而言；倘係查獲製造、
    運輸、販賣、意圖販賣而持有、以非法方法使人施用、引誘
    他人施用或轉讓第三、四級毒品，既屬同條例相關法條明文
    規定處罰之犯罪行為，即非該條項應依行政程序沒入銷燬之
    範圍；再同條例對於查獲之製造、運輸、販賣、意圖販賣而
    持有、以非法方法使人施用、引誘他人施用及轉讓、持有一
    定數量以上第三級、第四級毒品之沒收，並無特別規定，如
    其行為已構成犯罪，則該毒品即屬不受法律保護之違禁物，
    應回歸刑法之適用（最高法院98年度台上字第2889號、99年
    度台上字第2733號判決參照）。再按沒收標的為違禁物時，
    因違禁物本身具社會危害性，重在除去。故刑法第38條第1
    項規定，不問屬於犯罪行為人與否，沒收之。則於數人共同
    犯罪時，除非違禁物已滅失或不存在，均應對各共同正犯諭
    知沒收（最高法院107年度台上字第2697號判決意旨參照）
    。
　⒉查扣案如附表三編號1所示之毒品咖啡包共50包（含包裝袋50
    包，總毛重175公克），經抽取1包鑑定後，檢出含Mephedro
    e（4-甲基甲基卡西酮）第三級毒品成分，此有高雄醫學大
    學附設中和紀念醫院檢驗醫學部毒物室110年8月5日濫用藥
    物檢驗報告（報告編號：S00000-00）在卷可參，而針對其
    餘未經抽驗之49包咖啡包部分，衡以該等咖啡包均係自同一
    來源即被告所販入，且在外觀形態上分別與上開抽驗之咖啡
    包相同，此有扣押物品照片在卷可憑，堪信內容物亦均與上
    揭抽驗之毒品咖啡包相同而屬第三級毒品無訛。扣案毒品咖
    啡包均係原審被告張鐘云、潘聖元販賣予佯裝買家警方之毒
    品，核均屬違禁物，不問屬原審被告3人與否，均應依刑法
    第38條第1項規定，於被告附表一編號3「主文欄」所示之罪
    刑項下宣告沒收。又該包裝袋50包因其內殘留毒品難以析離
    ，且無析離之實益與必要，均應視同為違禁物一併諭知沒收
    ；至送驗耗損部分之毒品，既已因鑑驗而滅失，自無庸為沒
    收之宣告。
　㈡犯罪所用之物：
　⒈按刑法第38條第2項規定「供犯罪所用、犯罪預備之物或犯罪
    所生之物，屬於犯罪行為人者，得沒收之。但有特別規定者
    ，依其規定」。又按毒品危害防制條例第19條第1項規定「
    犯第4條至第9條、第12條、第13條或第14條第1項、第2項之
    罪者，其供犯罪所用之物，不問屬於犯罪行為人與否，均沒
    收之」，就「供犯罪所用之物」另規定「不問屬於犯罪行為
    人與否，均沒收之」，採絕對義務沒收原則，設有特別規定
    ，自應依刑法第38條第2項但書，優先適用毒品危害防制條
    例第19條第1項宣告沒收。另按共同犯罪行為人若同時起訴
    ，只需分別對各行為人宣告沒收、追徵其所有之犯罪工具，
    即足達預防、遏止犯罪及禁止犯罪行為人財產權濫用之立法
    目的，無庸對同案其他共同正犯併諭知沒收、追徵非其所有
    之犯罪工具（最高法院108年度台上字第3573號判決參照）
    。復按毒品危害防制條例第19條第2項規定「犯第4條之罪所
    使用之水、陸、空交通工具，沒收之。」依92年7月9日修正
    本條例之立法說明：「第3項（105年6月22日修為第2項）所
    定應沒收之水、陸、空交通工具，依據實務上向來之見解，
    係指專供犯第4條之罪所使用之交通工具並無疑義，故本項
    不需再予修正。」故依本項規定沒收之交通工具，以專供犯
    第4條之罪所使用者為限，且屬於犯罪行為人者，始得沒收
    。而所謂「專供」犯第4條之罪，係指該水、陸、空交通工
    具之使用與行為人犯第4條之罪有直接關聯性，並依社會通
    念具有促使該次犯罪實現該構成要件者而言，若僅是前往犯
    罪現場之交通工具，即不屬之（最高法院109年度台上字第2
    388號判決參照）。
　⒉查扣案附表三編號2所示之IPHONE牌12型手機（含SIM卡1張，
    門號：0000000000號，IMEI：000000000000000）1支，係被
    告所有，供犯本案犯行聯繫毒品交易所用之物，業據其供承
    在卷，應依毒品危害防制條例第19條第1項規定，分別於被
    告罪刑項下分別宣告沒收。
　⒊扣案附表編號4所示之物，雖係被告前往毒品交易地點所用之
    交通工具，然本案遭警方扣案附表編號1所示之物，體積並
    非龐大，衡其體積、重量，仍可隨身攜帶，可見上開被告只
    是單純將上開車輛作為代步工具使用，尚非專供犯毒品危害
    防制條例第4條之罪之交通工具，爰不予以宣告沒收。
　㈢犯罪所得：
　　被告於附表一編號1、2所示販賣第三級毒品所得之財物，分
    別為3000元、2100元，均屬其犯罪所得之財物，且為被告所
    取得，雖未扣案，揆諸前揭說明，依刑法第38條之1第1項、
    第3項規定，應對被告宣告沒收上開販毒所得價金，並於全
    部或一部不能沒收時，追徵之。
  ㈣至其餘扣案物無證據證明與被告本案犯行具有直接關連性，
    均無從宣告沒收。　
據上論結，應依刑事訴訟法第368條，判決如主文。
本案經檢察官楊士逸提起公訴及移送併辦，檢察官吳茂松到庭執
行職務。
中　　華　　民　　國　　111 　年　　6 　　月　　23　　日
                  刑事第六庭    審判長法  官  李政庭
                                      法  官  王光照
                                      法  官  施柏宏
以上正本證明與原本無異。
如不服本判決應於收受本判決後20日內向本院提出上訴書狀，其
未敘述上訴理由者，並得於提起上訴後20日內向本院補提理由書
狀（均須按他造當事人之人數附繕本）「切勿逕送上級法院」。
中　　華　　民　　國　　111 　年　　6 　　月　　23　　日
                                      書記官  沈怡瑩


附表一：被告販賣毒品部分（時間：民國；金額：新臺幣）
編號 販賣對象 交易時間 交易地點 毒品種類/數量 販賣 所得 原審主文 1 張鐘云、潘聖元 110年7月7日22時30分 屏東縣○○鎮○○路000號之全聯福利中心 毒品咖啡包10包 3000元 戴文傑犯販賣第三級毒品罪，累犯，處有期徒刑參年捌月。扣案如附表三編號2所示之物，沒收。未扣案之犯罪所得新臺幣參仟元，沒收，如全部或一部不能沒收時，追徵之。 2  110年7月18日22時 屏東縣○○鄉○○村○○路000巷000號之戴文傑租屋處 毒品咖啡包6包 2100元 戴文傑犯販賣第三級毒品罪，累犯，處有期徒刑參年柒月。扣案如附表三編號2所示之物，沒收。未扣案之犯罪所得新臺幣貳仟壹佰元，沒收，如全部或一部不能沒收時，追徵之。 3  110年8月4日21時7分 屏東縣○○鄉○○村○○路0○0號之台灣中油竹田站 毒品咖啡包50包 1萬5000元（尚未收取款項） 戴文傑犯販賣第三級毒品罪，累犯，處有期徒刑肆年。扣案如附表三編號1所示之物，均沒收銷燬。扣案如附表三編號2所示之物，沒收。 

附表二：原審張鐘云、潘聖元販毒部分(略)
附表三：扣案物
編號 物品 數量 出處 備註 1 毒品咖啡包（包裝文字NEIL BARRETT） 50包 警卷第89、117-119頁 ⒈檢體數量50包，總毛重175公克，抽驗1包。檢驗結果呈第三級毒品陽性反應，毒品定性檢驗陽性成份如下：Mephedrone（4-甲基甲基卡西酮）（第三級毒品） ⒉依毒品危害防制條例第18條第1項前段規定，均沒收銷燬之。 2 IPHONE牌12型手機（含SIM卡1張，門號：0000000000號，IMEI：000000000000000） 1支 警卷第93-99頁 依毒品危害防制條例第19條第1項規定，沒收之。 3 IPHONE牌11型手機 1支 警卷第117-119頁 (原審被告張鐘云所有，略) 4 車牌000-0000號自小客車 1輛 警卷第93-99頁 不予宣告沒收。 5 車牌000-0000號重型機車 1輛 警卷第117-119頁 (原審被告張鐘云所有，略) 

附錄本判決論罪科刑法條：
毒品危害防制條例第4條第3項
製造、運輸、販賣第三級毒品者，處7年以上有期徒刑，得併科
新臺幣1千萬元以下罰金。